【裁判字號】    90,台上,359
【裁判日期】    900302
【裁判案由】    返還土地
【裁判全文】
最高法院民事裁定                                  九十年度台上字第三五九號
    上  訴  人  己○○○
                乙 ○ ○
                戊 ○ ○
                甲 ○ ○
                丁 ○ ○
                丙 ○ ○
    被 上訴 人  台灣糖業股份有限公司
    法定代理人  錢 秉 才
右當事人間請求返還土地事件，上訴人對於中華民國八十八年十月十二日台灣高等法
院台中分院第二審判決（八十八年度上字第二二四號），提起上訴，本院裁定如左：
    主  文
上訴駁回。
第三審訴訟費用由上訴人負擔。
    理  由
按對於第二審判決上訴，非以其違背法令為理由，不得為之。民事訴訟法第四百六十
七條定有明文。依同法第四百六十八條規定，判決不適用法規或適用不當者，為違背
法令。而判決有同法第四百六十九條所列各款情形之一者，為當然違背法令。是當事
人提起上訴，如依民事訴訟法第四百六十八條規定，以第二審判決有不適用法規或適
用法規不當為理由時，其上訴狀或理由書應有具體之指摘，並揭示該法規之條項或其
內容。若係成文法以外之法則，應揭示該法則之旨趣。倘為司法院解釋、或本院之判
例，則應揭示該判解之字號或其內容。如以民事訴訟法第四百六十九條所列各款情形
為理由時，其上訴狀或理由書，應揭示合於該條款之事實。上訴狀或理由書如未依此
項方法表明，或其所表明者，顯與上開法條規定之情形不相合時，即難認為已對第二
審判決之違背法令有具體之指摘，其上訴自難認為合法。本件上訴人對第二審判決提
起上訴，雖以該判決違背法令為由，惟核其上訴理由狀所載內容，係就原審取捨證據
、認定事實之職權行使，指摘其為不當，而非具體說明其有何不適用法規或適用法規
不當之情形，並揭示該法規之條項或其內容，及合於民事訴訟法第四百六十九條所列
各款之事實，難認對該判決之如何違背法令已有具體之指摘。依首揭說明，應認其上
訴為不合法。末查，原審以土地登記簿謄本、土地登記謄本為證，認定被上訴人所有
坐落台中市○○區○○段一九○三號土地（下稱系爭土地），重劃前為「民安段一六
二一、一六○一之五、一六二三地號；合併自一九○四地號」。上訴人雖以其占有系
爭土地中如原判決附圖所示Ａ部分，有合法使用之權利置辯，然查：上訴人抗辯因其
被繼承人何江圳與訴外人蔡金上訂有土地權利讓渡書，而占有之土地係坐落「台中市
西屯區○○○段五四六之四地號約五百坪」，土地重測後為民安段一六○五、一六一
○號，一六○五號土地因分割增加一六○五之一、之二、之三、之四號等四筆，重劃
後一六○五、一六○五之一、一六○五之二、一六○五之三號（及一六○七、一六○
七之一號）土地合併為民安段一八九九號，與系爭土地無涉，上訴人之抗辯為不可採
云云。經核無違背法令之可言，併予指明。
據上論結，本件上訴為不合法。依民事訴訟法第四百八十一條、第四百四十四條第一
項、第九十五條、第七十八條，裁定如主文。
中      華      民      國     九十     年      三      月      二      日
                              最高法院民事第一庭
                                  審判長法官  李  錦  豐
                                        法官  楊  鼎  章
                                        法官  吳  麗  女
                                        法官  陳  國  禎
                                        法官  陳  碧  玉
      右正本證明與原本無異
                                              書  記  官
中      華      民      國     九十     年      三      月     三十     日


司法院資訊處製作；財團法人民間司法改革基金會備份。
